【裁判字號】    95,婚,66
【裁判日期】    950413
【裁判案由】    履行同居
【裁判全文】
臺灣桃園地方法院民事判決                95年度婚字第66號
原      告  乙○○
訴訟代理人  丙○○
被      告  甲○○
上列當事人間請求履行同居事件，經臺灣臺北地方法院移送前來
，於民國95年3 月30日言詞辯論終結，本院判決如下：
    主      文
被告應與原告同居。
訴訟費用由被告負擔。
    事實及理由
一、原告主張：被告係大陸地區人民，兩造於民國90年6 月18日
    結婚，共同在桃園縣中壢市○○路81之10號8 樓租屋居住，
    夫妻感情原本融洽，原告冀望晚年有被告照顧，未料被告終
    日忙於打工，原告於94年8 月10日在上開租屋址中風住院，
    同年月26日經兒女安排住進安養院，被告表明不願照顧原告
    ，自行離家繼續在外打工且去向不明。現時原告只是行動不
    便，需包尿布定期回診，被告所為顯然違背夫妻同居義務，
    為此提起本訴，並為訴之聲明如主文所示等語。
二、被告聲明：同意與原告履行同居等語。
三、原告主張之事實業據原告提出戶籍謄本、醫療費用單據影本
    及受理大陸人士來臺後逾期停留行方不明案件登記表影本為
    證，核與所述情節相符，且為被告所不爭執，堪信原告主張
    之事實為真正。被告雖陳稱：係因原告住進安養院且未留財
    產被告需要上班等語，經核均非得不履行夫妻同居義務之正
    當理由。按「夫妻之一方為臺灣地區人民，一方為大陸地區
    人民者，其結婚或離婚之效力，依臺灣地區之法律。」，臺
    灣地區與大陸地區人民關係條例第53條定有明文。本件被告
    為大陸地區人民，而原告為臺灣地區人民，是兩造因結婚所
    生婚姻之普通效力，自應適用臺灣地區之法律。第按「夫妻
    互負同居之義務。但有不能同居之正當理由者，不在此限。
    」，民法第1001條定有明文。本件被告不履行同居義務，又
    無不能履行同居義務之正當理由，原告依上開規定，訴請被
    告履行同居，即無不合，應予准許。末被告雖稱原告應返回
    兩造中壢原來住處同住等語，惟按夫妻住所之設定與夫妻應
    履行同居之義務尚有不同，住所乃決定各項法律效力之中心
    地，非民法所定履行同居義務之唯一處所。夫妻縱未設定住
    所，仍應以永久共同生活為目的，而互負履行同居之義務，
    要屬當然（司法院釋字第452 號解釋參照）。本件兩造就應
    在何處所履行夫妻同居義務縱有歧見，要與被告應否履行與
    原告間之夫妻同居義務無涉，於本院前開論斷即不生影響，
    附此敘明。
四、據上論結，本件原告之訴為有理由，依民事訴訟法第78條，
    判決如主文。
中    華    民    國    95    年    4     月    13    日
                  家事法庭法  官  熊祥雲
上列正本證明與原本無異
如對本判決上訴，須於判決送達後20日內向本院提出上訴狀
中    華    民    國    95    年    4     月    13    日
                          書記官  張淑芬


司法院資訊處製作；財團法人民間司法改革基金會備份。
